【裁判字號】    89,自,55
【裁判日期】    890607
【裁判案由】    詐欺
【裁判全文】
臺灣桃園地方法院刑事判決                            八十九年度自字第五五號
    自  訴  人  甲○○
    被      告  潘麗豔
右列被告因詐欺等案件，經自訴人提起自訴，本院判決如左：
    主  文
潘麗豔無罪。
被訴詐欺部分自訴不受理。
    理  由
甲、無罪部分：
一、自訴意旨略以：被告潘麗豔於民國八十三年十月間因積欠其合會會款新臺幣（下
    同）三十萬元未還，嗣潘女同意以對於案外人奚國津之債權讓與自訴人，抵償債
    務，卻一延再延遲遲不肯協同前往奚國津處辦理，自訴人另邀請告至調解會調解
    ，被告亦置之不理，因認其涉有刑法第四百四十二條之背信罪嫌云云。
二、訊據被告潘麗豔固坦承同意將伊對於第三人奚國津之債權轉讓予自訴人之情，惟
    否認有背信犯行，辯稱不知如何辦理轉讓手續等語。按刑法第三百四十二條之背
    信罪，須以為他人處理事務為前提，所謂為他人云者，係指受他人委任，而為其
    處理事務而言。（最高法院四十九年台上字第一五三０號判例參照）。查：本件
    被告與自訴人間雖有讓與債權之合意，然就其性質要屬民事契約，並非被告受自
    訴人委任為其處理事務，故被告縱有未依約履行之情事，亦屬民事債務糾葛，睽
    之上開說明，自與被信罪之構成要件不符。此外，又查無其他積極事證足認被告
    有自訴人所指之犯行，其犯罪尚屬不能證明，爰依法諭知無罪之判決。
乙：不受理部分：
一、自訴意旨另以：被告潘麗豔於八十四年二月間參加自訴人所招募之互助會，於同
    年八月份得標後即拒繳會款，計積欠會款十八萬元。又自訴人於八十三年十月間
    參加被告招募之互助會，自訴人如期繳交會款，詎被告於第十六期即宣告倒會，
    因認其涉犯刑法之三百三十九條第一項之詐欺罪云云。
二、按同一案件，經檢察官終結偵查者，不得再行自訴，又不得提起自訴而提起者，
    應諭知不受理之判決，刑事訴訟法第三百廿三條第一項及第三百卅四條分別定有
    明文。
三、本件自訴人甲○○自訴被告潘麗豔之右開犯罪事實，前經自訴人向臺灣桃園地方
    法院檢察處檢察官提出告訴，並經檢察官於八十六年十二月二十九日終結偵查，
    以八十六年偵字一四二三六號不起訴處分在案，業經本院調借該偵查案卷核閱
    屬實。
四、自訴人對同一案件，於檢察官終結偵查後之八十九年三月十日再行自訴，依照首
    開說明，應為不受理之判決。
五、據上論斷，應依刑事訴訟法第三百零一條第一項、第三百卅四條、第三百四十三
    條，判決如主文。
中      華      民      國      八十九      年    六    月    七    日
                                      臺灣桃園地方法院刑事第二庭
                                            法  官    江  振  義
右正本證明與原本無異。
如不服本判決，應於判決送達後十日內向本院提出上訴狀( 應附繕本 )，上訴於
臺灣高等法院。
                                            書記官    李  劍  龍
中        華        民        國   八十九   年   六   月    十三    日


司法院資訊處製作；財團法人民間司法改革基金會備份。
